【裁判字號】    99,上訴,3001
【裁判日期】    990831
【裁判案由】    偽造文書等
【裁判全文】
臺灣高等法院刑事判決              99年度上訴字第3001號
上  訴  人  臺灣臺北地方法院檢察署檢察官
被      告  乙○○
上列上訴人因被告偽造文書等案件，不服臺灣臺北地方法院九十
八年度易字第三七一三號，中華民國九十九年七月二十三日第一
審判決（起訴案號：臺灣臺北地方法院檢察署九十八年度偵緝字
第二五七二號），提起上訴，本院判決如下：
    主  文
上訴駁回。
    理  由
一、按不服地方法院之第一審判決而上訴者，應向管轄第二審之
    高等法院為之。上訴書狀應敘述具體理由。第二審法院認為
    上訴書狀未敘述理由或上訴有第三百六十二條前段之情形者
    ，應以判決駁回之。刑事訴訟法第三百六十一條第一項、第
    二項、第三百六十七條前段，分別定有明文。所謂具體理由
    ，必係依據卷內既有訴訟資料或提出新事證，指摘或表明第
    一審判決有何採證認事、用法或量刑等足以影響判決本旨之
    不當或違法，而構成應予撤銷之具體事由，始克當之，例如
    ：依憑證據法則具體指出所採證據何以不具證據能力，或依
    憑卷證資料，明確指出所為證據證明力之判斷如何違背經驗
    、論理法則，若僅泛言原判決認定事實錯誤、違背法令、量
    刑失之過重或輕縱，而未依上開意旨指出具體事由，或形式
    上雖已指出具體事由，然該事由縱使屬實，亦不足以認為原
    判決有何不當或違法者，如對於不具有調查必要性之證據，
    法院未依聲請調查亦未說明理由，或援用證據不當，但除去
    該證據仍應為同一事實之認定，皆難謂係具體理由，俾與第
    二審上訴制度旨在請求第二審法院撤銷、變更第一審不當或
    違法之判決，以實現個案救濟之立法目的相契合，並節制濫
    行上訴，有最高法院九十七年度台上字第八九二號判決要旨
    參照。再者，最高法院六十五年台上字第二八三六號判例要
    旨指出：「上訴於第三審法院，其上訴書狀應敘述上訴之理
    由，為刑事訴訟法第三百八十二條第一項所明定。本件原審
    檢察官提出之上訴書，僅云『茲據告訴人某甲具狀請求提起
    上訴前來，經核內容，尚非顯無理由，檢附原書狀，提起第
    三審上訴，請予法辦』，並無一語指摘原判決如何違背法令
    ，及該書狀內容如何尚非顯無理由。刑事訴訟法既無上訴理
    由得引用或檢附其他文件代替之規定，揆諸首開說明，其上
    訴程式自屬不合」；同院六十九年台上字第二七二四號判例
    要旨亦表示：「刑事訴訟法第三百八十二條第一項所謂上訴
    書狀應敘述上訴之理由，係指上訴書狀本身應敘述上訴理由
    而言，非可引用或檢附其他文書代替，以為上訴之理由。蓋
    刑事訴訟法規定各種文書之製作，應具備一定之程式，其得
    引用其他文書者，必有特別之規定始可，如刑事訴訟法第四
    十八條、第三百七十三條。否則，即難認其上訴已合法律上
    之程式。」，修正後刑事訴訟法第三百六十一條、第三百六
    十七條規定與第三百八十二條第一項規定之意旨相合，自應
    為相同之適用。易言之，不服地方法院之第一審判決而上訴
    者，須提出上訴書狀，並於上訴狀記載具體理由，同時應於
    上訴狀本身內敘明上訴之理由，不得引用或檢附其他文書代
    替，以為上訴之理由。上訴書狀若引用或檢附其他文書代替
    ，以為上訴理由者，該引用或檢附之其他文書內容，非屬上
    訴書狀之內容，故上訴書狀是否敘述具體理由，應就所引用
    或檢附之文書以外之內容加以觀察、判斷，若除去該引用、
    檢附之文書外，其餘部分之敘述，不能認係具體理由者，上
    訴即非合法。
二、本件檢察官依循告訴人甲○○之請求提起上訴意旨略以：量
    刑輕重雖屬法院職權之行使，惟原審量刑時需審酌刑法第五
    十七條所列各款科刑應審酌事項，亦須依法形成心證而綜合
    全情予以裁量。本案被告乙○○自始否認行使偽造私文書及
    幫助詐欺犯行，甚至辯稱未曾見過告訴人甲○○云云，態度
    非佳，毫無悔意，亦未徵得告訴人之諒解，原審僅量處被告
    乙○○上開行使偽造私文書，有期徒刑三月，及幫助詐欺，
    有期徒刑三月，應執行有期徒刑四月，顯屬過輕，自非妥適
    當等語，經核尚非無理由，爰據告訴人甲○○之請求提起上
    訴，並附送原書狀以資參酌云云。
三、惟按量刑輕重，係屬事實審法院得依職權自由裁量之事項，
    苟其量刑已以行為人之責任為基礎，並斟酌刑法第五十七條
    各款所列情狀，而未逾越法定刑度或有濫用權限情事，即不
    得任意指為違法（詳最高法院七十五年台上字第七０三三號
    判例、九十八年度台上字第五００二號判決意旨參照）。查
    本件被告乙○○自稱「陳宜凡」向告訴人甲○○佯稱要替其
    辦理貸款，使告訴人甲○○陷於錯誤，於民國九十七年六月
    四日下午十七時許，在臺北市中正區○○○路新光三越百貨
    公司前，而將其所申辦之中國信託商業銀行大安分行（下稱
    中信銀行）帳號第000000000000號帳戶之提款
    卡、存摺等物及新臺幣（下同）三千元，交付被告乙○○，
    被告乙○○再轉交詐欺集團成員供存提詐欺所得款項使用。
    嗣於九十七年六月六日晚上二十一時五十二分許，由不詳詐
    騙集團成員撥打電話與被害人程惠婕，佯稱被害人程惠婕於
    網際網路購物時付款之帳單款項有誤，要求其依照指示重新
    匯款，致被害人程惠婕陷於錯誤，匯款二萬二千元至告訴人
    甲○○前開提供之中信銀行帳戶內，告訴人甲○○因發現其
    帳戶為警示帳戶，以帳戶可領款為理由，利用簡訊邀約被告
    乙○○見面，並要求其影印身分證並書立承諾書，始查悉其
    本名為「乙○○」，而循線查悉上情之事實，已據原審審認
    在卷，則被告乙○○向告訴人甲○○所詐之金錢為三千元，
    另名被害人即遭詐欺集團詐騙之被害人程惠婕則係遭詐騙二
    萬二千元，原審因而就被告乙○○向告訴人甲○○詐欺及行
    使偽造文書之犯行部分，量處有期徒刑三月、就被告乙○○
    所犯幫助詐欺部分，量處有期徒刑三月，並定其應執行有期
    徒刑四月，並均諭知如易科罰金以新臺幣一千元折算一日，
    折算結果為十二萬元，自難認量刑有所失衡，況原審於量刑
    時復已經敘明：爰審酌被告前已有幫助詐欺前科，素行非佳
    ，且在此不法份子犯案猖獗，利用帳戶掩飾、隱匿詐財贓款
    之事迭有所聞之際，竟仍詐取他人之銀行帳戶存摺、提款卡
    及提款密碼，再提供銀行帳戶之存摺、提款卡及提款密碼供
    他人從事詐財行為，增加被害人事後追索、尋求救濟之困難
    ，並使犯罪之追查趨於複雜，所為危害社會正常交易安全，
    且於犯後猶不知悔改，心存僥倖、飾詞卸責，未見悔意，兼
    衡被告之犯罪手段、智識程度、犯後態度非佳，復念諸被害
    人遭詐騙所受損害尚非至鉅等一切情狀（詳原審判決書第九
    頁），亦即已對上開檢察官上訴意旨所述之內容「態度非佳
    ，毫無悔意，亦未徵得告訴人之諒解」等節作為審酌量刑之
    依據，是原審判決既已詳細記載認定被告乙○○犯罪之證據
    及理由，復已審酌關於刑法第五十七條科刑之一切情狀，故
    原審關於被告乙○○刑度之宣告並無濫權或輕重失衡之情事
    ，堪屬妥適，於法亦無違誤，是檢察官前揭上訴理由，尚不
    足以影響判決量刑刑度之本旨，亦不足以認為原審判決有何
    不當或違法之情形。檢察官上訴意旨就原判決量刑已有說明
    之事項，泛指原審量刑過輕，揆諸上開說明，難謂已敘述具
    體理由。此外，檢察官復未具體指摘原審判決關於認定事實
    、適用法律及量刑等事項，究竟有何違法或不當之具體情形
    。揆諸上開說明，本件上訴未敘述具體理由及不合法律上之
    程式，應予駁回，並不經言詞辯論為之。
據上論斷，應依刑事訴訟法第三百六十七條前段、第三百七十二
條，判決如主文。
中    華    民    國    99    年    8     月    31    日
                  刑事第十八庭審判長法  官  吳鴻章
                                    法  官  周政達
                                    法  官  曾淑華
以上正本證明與原本無異。
如不服本判決，應於收受送達後10日內向本院提出上訴書狀，其
未敘述上訴之理由者並得於提起上訴後10日內向本院補提理由書
（均須按他造當事人之人數附繕本）「切勿逕送上級法院」。
                                    書記官  王增華
中    華    民    國    99    年    8     月    31    日

司法院資訊處製作；財團法人民間司法改革基金會備份。
